【裁判字號】    99,抗,63
【裁判日期】    990129
【裁判案由】    變換提存物
【裁判全文】
臺灣高等法院民事裁定                    99年度抗字第63號
抗  告  人  乙○○
上列抗告人因與相對人甲○○等間變換提存物事件，對於中華民
國98年12月11日臺灣士林地方法院97年度聲字第1132號所為裁定
提起抗告，本院裁定如下：
    主  文
原裁定廢棄。
    理  由
一、原裁定意旨略以：抗告人以周漢楊、陳嘉吉為相對人，聲請
    變換提存物，經原法院於民國(下同)97年8月29日以97年度
    聲字第1132號裁定予以准許，雖該裁定之相對人周漢楊、陳
    嘉吉業分別於92年3月25日、同年1月7日死亡，即已於本件
    聲請日即97年8月12日之前死亡，當事人能力因此喪失，然
    原法院係按聲請人之聲請而為裁定准許，要無誤寫、誤算之
    得裁定更正事由存在，應認聲請人聲請裁定更正於法不合，
    當予駁回之等語。
二、抗告意旨略以：周漢楊及陳嘉吉早已於92年間死亡，原法院
    於准予抗告人變換提存物後始發現此錯誤，嗣於97年10月13
    日函請抗告人更正是項錯誤，惟抗告人具狀聲請更正，原法
    院竟以原裁定並無錯誤為由，駁回抗告人之聲請，原裁定顯
    有違誤，更非適法等語。爰求：原裁定廢棄。
三、按供擔保之提存物或保證書，除得由當事人約定變換外，法
    院得依供擔保人之聲請，以裁定許其變換。民事訴訟法第10
    5條第1項定有明文。查抗告人之被繼承人葉根林於81年間對
    相對人甲○○等聲請假處分，經原法院以81年度全字第1166
    號裁定准許假處分，並以81年度存字第1185號提存事件提存
    在案，此有原法院81年度全字第1166號民事裁定、81年度存
    字第1185號提存書附卷可稽(見本院卷第45-47頁)。嗣葉根
    林於84年1月26日死亡，由其全體繼承人聲請變換提存物，
    經原法院以85年度聲字第959號裁定准予變換提存物，並以
    86年度存字第1711號提存事件提存在案，亦有原法院85年度
    聲字第959號民事裁定、86年度存字第1711號提存書可考(見
    原法院卷第6-8頁、第12頁)。依原法院81年度全字第1166號
    民事裁定、85年度聲字第959號民事裁定、86年度存字第171
    1號提存書之記載，受擔保利益人為相對人甲○○等人，抗
    告人以該等受擔保利益人為相對人聲請准予變換提存物，並
    無不當。惟當事人能力有無欠缺，法院應依職權調查之，如
    認有欠缺而可以補正者，應定期間命其補正，民事訴訟法第
    49條定有明文。本件相對人中之周漢楊、陳嘉吉業分別於抗
    告人提起本件聲請前之92年3月25日、同年1月7日死亡而無
    當事人能力，依民事訴訟法第49條之規定，原法院應定期間
    命其補正，經抗告人補正周漢楊、陳嘉吉之全體繼承人及其
    戶籍謄本資料後，原法院即應依抗告人之聲請準用承受訴訟
    之規定，命周漢楊、陳嘉吉之繼承人承受訴訟後，將原裁定
    當事人欄中相對人周漢楊、陳嘉吉分別改列渠等之繼承人為
    相對人。原法院不察，逕將抗告人之聲請駁回，於法尚有未
    合。從而，抗告意旨指摘原裁定不當，求予廢棄，為有理由
    。
四、據上論結，本件抗告為有理由，爰裁定如主文。
中    華    民    國    99    年    1     月    29    日
                  民事第十三庭
                      審判長法  官  蕭艿菁
                            法  官  周舒雁
                            法  官  陳姿岑
正本係照原本作成。
本裁定除以適用法規顯有錯誤為理由外，不得再抗告。如提起再
抗告，應於收受後10日內委任律師為代理人向本院提出再抗告狀
。並繳納再抗告費新台幣１千元。
中    華    民    國    99    年    2     月    3     日
                            書記官  黃慶霽

司法院資訊處製作；財團法人民間司法改革基金會備份。
